臺灣橋頭地方法院刑事判決
111年度訴緝字第14號
公  訴  人  臺灣橋頭地方檢察署檢察官
被      告  楊炳淯


指定辯護人  沈宜禛義務律師
上列被告因違反毒品危害防制條例案件，經檢察官提起公訴（11
0年度偵字第695號）及移送併辦（110年度偵字第5781號），本
院判決如下：
    主  文
楊炳淯共同犯販賣第二級毒品未遂罪，處有期徒刑壹年參月。扣
案如附表編號1所示之物沒收銷燬。
    犯罪事實
一、楊炳淯明知甲基-α-吡咯啶苯己酮（簡稱MPHP) 係毒品危害
    防制條例第2條第2項第2款所列之第二級毒品，依法不得持
    有、販賣，竟共同意圖營利而基於販賣第二級毒品之犯意聯
    絡，由陳彥瑜（業經本院判決確定）於民國109年12月29日1
    6時58分許，持用附表編號2所示手機，在手機通訊軟體WECH
    AT (微信）「北中南廣告營都不奇怪」群組內，以暱稱「魏
    牲棉」帳號，刊登「南部飲料優惠便宜中、保證跌破眼睛」
    毒品交易術語之廣告，向不特定之人兜售含有上開第二級毒
    品之毒品咖啡包，嗣警執行網路巡邏時發現該訊息，乃於同
    日18時41分許與陳彥瑜加為好友，相約於109年12月30日13
    時30分許，在位於高雄市○○區○○路000號之寶家百貨賣場（
    下稱本案賣場）外，由陳彥瑜以新臺幣（下同）3,500 元之
    價格，販賣含有上開第二級毒品之毒品咖啡包10包予警員，
    而於109年12月30日13時29分許，由石佑翔（業經本院判決
    確定）、楊炳淯前往本案賣場為陳彥瑜留意現場狀況，陳彥
    瑜則將裝有如附表編號1所示之毒品咖啡包之煙盒，放置在
    停放於本案賣場對面之車牌號碼000-000號機車前置物箱內
    ，當石佑翔看見警員佯裝之買家張榮泰偵查佐出現於本案賣
    場內，便以附表編號3所示手機以臉書通訊軟體MESSENGER撥
    打電話告知陳彥瑜可進行交易，陳彥瑜乃步入本案賣場，此
    時楊炳淯即以手比劃，並走向陳彥瑜告知張榮泰偵查佐之位
    置，陳彥瑜遂走向張榮泰偵查佐再帶領其走至上開機車旁進
    行交易，嗣張榮泰偵查佐表明身分而未遂，並當場扣得附表
    編號1至4所示之物，而查悉上情。
二、案經高雄市政府警察局鳳山分局報告臺灣橋頭地方檢察署檢
    察官偵查起訴。
    理  由
壹、程序部分
　　按被告以外之人於審判外之言詞或書面陳述，除法律有規定
    者外，不得作為證據；被告以外之人於審判外之陳述，雖不
    符前4條之規定，而經當事人於審判程序同意作為證據，法
    院審酌該言詞陳述或書面陳述作成時之情況，認為適當者，
    亦得為證據，刑事訴訟法第159條第1項、第159條之5第1項
    分別定有明文。本件所引用之被告楊炳淯以外之人於審判外
    之陳述，當事人於本院審判程序時均同意有證據能力（訴緝
    卷第319頁），本院審酌前開證據作成或取得時之狀況，並
    無違法或不當情事，復經本院於審判期日依法進行調查、辯
    論，應均具證據能力，合先敘明。
貳、實體部分
一、認定事實所憑之證據及理由
　　㈠訊據被告固坦承有於前揭時間與石佑翔前往本案賣場，然
      矢口否認有何共同販賣第二級毒品未遂犯行，辯稱：我跟
      陳彥瑜、石佑翔一起搭電梯下樓的時候都在滑手機，沒有
      注意他們在講什麼；當時我們都住在一起，一起行動，我
      不知道石佑翔當時為什麼要去本案賣場；我在本案賣場有
      衝向陳彥瑜是因為他說有個債主，當時有一個人一直往我
      們方向看，我才會向陳彥瑜用手比警員喬裝的人，我已經
      不記得我當時與石佑翔說的話了，我對監視器錄影畫面拍
      到的影像都沒有印象了等語（訴緝卷第320至321頁）；辯
      護人則為被告辯護以：公訴意旨以陳彥瑜、石佑翔之供述
      及本案賣場監視器錄影畫面證明被告知道陳彥瑜要進行毒
      品交易，但現場錄影畫面只能見到被告在現場揮舞雙手、
      奔跑、手比向張榮泰偵查佐的動作，無法補強被告知悉陳
      彥瑜是要去進行毒品交易，並幫助陳彥瑜完成交易；且被
      告在與陳彥瑜、石佑翔搭電梯下樓時也沒有交談，可證明
      被告並不知道陳彥瑜是要下樓進行毒品交易等語（訴緝卷
      第268至269、324頁）。
　　㈡經查，被告有於109年12月30日13時29分許，與陳彥瑜、石
      佑翔一同搭乘電梯自被告住處下樓後，被告與石佑翔均有
      進入本案賣場，在該賣場時，被告有手指向張榮泰偵查佐
      等事實，業據被告坦承不諱（訴緝卷第103頁），核與證
      人即共同被告陳彥瑜、石佑翔於警詢、偵查中證述及本院
      審理中具結證述、證人張榮泰偵查佐於偵查中具結證述（
      警卷第10至11、55至56頁，偵卷第11、14、82頁，訴緝卷
      第219、223、228至229、303至304頁）大致相符，並有監
      視器錄影畫面截取照片、本院勘驗筆錄與截圖照片等件（
      警卷第134至144頁，訴緝卷第128至135、137至177頁）可
      佐，是此部分被告自白堪信與事實相符。
　　㈢又陳彥瑜、石佑翔於上開時間由陳彥瑜以事實欄所載方式
      與張榮泰偵查佐談妥交易第二級毒品事宜，石佑翔在本案
      賣場以撥打電話方式聯絡陳彥瑜入賣場內進行交易，排除
      交易障礙等節，業據陳彥瑜、石佑翔坦承不諱（訴字卷第
      215、231頁），核與證人張榮泰偵查佐於偵查中具結證述
      （偵卷第81至83頁）相符，並有職務報告、高雄市政府警
      察局鳳山分局扣押筆錄、扣押物品目錄表、扣押物品收據
      、扣押物品照片、對話錄音譯文、蒐證錄影畫面截取照片
      、監視器錄影畫面截取照片、陳彥瑜之手機截圖、群組對
      話翻拍照片、個人好友動態截圖、與警方微信對話網頁截
      圖、高雄市立凱旋醫院110年3月11日高市凱醫驗字第6722
      7號濫用藥物成品檢驗鑑定書等件附卷可佐（警卷第93至9
      6、97至104、119至124、125、126至133、134至144、154
      、166、170至174頁，偵卷第95頁），及附表編號1至3所
      示扣案物可佐，是上開事實亦堪先予認定。
　　㈣被告在本案賣場有向陳彥瑜積極指示張榮泰偵查佐所在位
      置之認定
　　　⒈經本院勘驗本案賣場之監視器錄影畫面結果：
　　　　⑴畫面時間於13時30分23秒至13時31分9秒之間，被告與
          石佑翔共同步入本案賣場，2人彼此有對話，石佑翔
          有講電話動作（勘驗筆錄見訴緝卷第131頁，截圖照
          片見訴緝卷第153至155頁）。
　　　　⑵於13時31分9秒至13時31分21秒之間，石佑翔在打電話
          ，被告在石佑翔旁邊，2人往畫面左方看，2人均對畫
          面左方大力揮手數次，揮手方向均為由其身體右側劃
          到左側；於13時31分21秒，被告衝向畫面左方，石佑
          翔則持續對畫面左方揮手（勘驗筆錄見訴緝卷第132
          頁，截圖照片見訴緝卷第161至163頁）。
　　　　⑶於13時31分12秒，陳彥瑜進入本案賣場，並往畫面下
          方走；13時31分18秒，畫面左下方即賣場有道盡頭一
          隻手在揮動，陳彥瑜又往回頭即畫面上方走；13時31
          分21秒，被告出現於畫面右下角並走向陳彥瑜方向，
          13時31分22秒，畫面右下角有一隻手指向畫面左上方
          ，同時被告回頭看畫面右下角，陳彥瑜則小跑步往被
          告方向前進；13時31分24秒，畫面上方可見張榮泰偵
          查佐從左方走道走至畫面中央走道；13時31分26秒，
          被告右手舉起，陳彥瑜往畫面下方走靠近被告同時回
          頭看往張榮泰偵查佐方向；13時31分27秒至13時31分
          34秒，被告與陳彥瑜對話；13時31分34秒，陳彥瑜再
          走向張榮泰偵查佐方向；13時31分37秒，被告退回畫
          面右下角；13時31分38秒至13時31分44秒，陳彥瑜往
          畫面上方走向張榮泰偵查佐與其交談；13時31分46秒
          至13時31分54秒，陳彥瑜與張榮泰偵查佐一起往畫面
          左上方走出賣場（勘驗筆錄見訴緝卷第133頁，截圖
          照片見訴緝卷第165至171頁）。
　　　　⑷13時31分22秒，畫面上方被告邊回頭邊由畫面右方衝
          向左方；13時31分34秒至13時31分27秒，被告對畫面
          左方揮手，畫面左上方有一人往右方移動；13時31分
          33秒，被告與陳彥瑜接觸談話；13時31分36秒，被告
          往畫面右方離開畫面（勘驗筆錄見訴緝卷第133至134
          頁，截圖照片見訴緝卷第171至173頁）。
　　　⒉證人張榮泰偵查佐於偵查中具結證稱：交易時我有注意
        到石佑翔、被告，是因為我先進去賣場内，一進去是直
        的走道，橫向走道有10個左右，我進去後就在靠近門口
        的橫向走道裡走來走去，並注意陳彥瑜有沒有過來賣場
        ，陳彥瑜的首頁動態是他個人的照片，我當時知道他的
        長相，但不知道他的真實姓名，我的動態是蠟筆小新，
        所以他無法認出我，我是先看到被告、石佑翔走進來，
        發現他們2人東張西望，且樣子像是毒品人口，所以我
        有留意他們2人，他們2人後來是直直走到直向走道的最
        底部，但我還是在觀望注意陳彥瑜，陳彥瑜後來進到賣
        場，直接就走往向石佑翔、被告他們的方向，我看到陳
        彥瑜就走到直向的走道，讓他們可以看到我，我看到被
        告有手指著我，此時陳彥瑜有回頭看我，然後就走向我
        ，陳彥瑜走向我先問我「你是？」，我就拿我的手機對
        話内容給他看，他看了一眼就說「走，東西在外面」，
        我就跟陳彥瑜走出去，走到對面他的機車邊，石佑翔、
        被告則留在賣場内，我去跟陳彥瑜交易後，才把他交給
        我同事看管，並報告我的小隊長，再跟小隊長一起過去
        找石佑翔、被告等語（偵卷第82頁）。
　　　⒊綜合上開本案賣場不同角度之監視器錄影畫面，並核以
        張榮泰偵查佐證述內容，可知案發當時被告與石佑翔共
        同進入本案賣場，先一同走向賣場出入口的直向走道底
        部，石佑翔有撥打電話行為，被告與石佑翔站在一起時
        均對陳彥瑜方向大力揮手且比劃動作相同，陳彥瑜見狀
        有先往回頭走往賣場出入口，之後又步向被告並往回頭
        看往張榮泰偵查佐方向，被告靠近陳彥瑜接觸談話後，
        陳彥瑜再掉頭往張榮泰偵查佐方向走，足見被告與陳彥
        瑜以手勢指示、接觸對話之行為，與陳彥瑜向張榮泰偵
        查佐碰面交易毒品行為之間，具有時間、空間之密接性
        ，且被告之揮手指示、接觸談話動作並非偶然手勢或無
        意義行為甚明，足見其行為與陳彥瑜嗣後與張榮泰偵查
        佐進行對話間具有先後因果關係。
　　㈤被告知悉陳彥瑜係在進行第二級毒品交易，而向陳彥瑜為
      上開指示張榮泰偵查佐位置行為之認定
　　　⒈證人陳彥瑜於警詢中證稱：經警提供本案賣場監視器畫
        面給我看，當時是石佑翔打電話叫我進去本案賣場，我
        進去後一開始看不懂被告、石佑翔在比什麼，我走近後
        被告才比向我的身後，我才看到張榮泰偵查佐喬裝的買
        客，才進行交易；這次販賣毒品咖啡包因為數量比較多
        ，所以石佑翔、被告才會跟我一起去本案賣場等語（警
        卷第11至12、16頁）；於本院審理中具結證稱：案發當
        天我是接到石佑翔的電話，才進入本案賣場；對於在本
        案賣場時，被告衝出去且手比向張榮泰偵查佐方向的錄
        影畫面我沒有意見，當時應該是被告、石佑翔有手指方
        向，我才過去找張榮泰偵查佐；我跟被告在畫面中有交
        談，但我忘記在講什麼了，談話完我就走向張榮泰偵查
        佐偽裝的買家；本件案發期間我有積欠債務，我好像有
        跟被告、石佑翔說過要幫忙注意周邊情況，警詢中我說
        被告、石佑翔先下去幫我看看是否安全、有把買家指給
        我看等節與我的記憶相符等語（訴緝卷第223、225至22
        9頁）。
　　　⒉證人石佑翔於偵查中證稱：在本案賣場中我有看到陳彥
        瑜的毒品交易客人，而叫陳彥瑜出來，被告知道陳彥瑜
        是要去賣毒品，但被告是要下去買東西，我跟被告是下
        樓要買東西，順便幫陳彥瑜看一下有沒有狀況等語（偵
        卷第14至15頁）。
　　　⒊則互核證人即共同被告陳彥瑜、石佑翔上開所述，均指
        出被告在本案賣場時，明知陳彥瑜即將與張榮泰偵查佐
        所喬裝之買家進行毒品交易，而為陳彥瑜查看本案賣場
        有無不適合交易之狀況，石佑翔電聯陳彥瑜以外，被告
        與石佑翔均以揮手比劃方式向陳彥瑜提示張榮泰偵查佐
        方向，因陳彥瑜不解其2人手勢意義，進而由被告與陳
        彥瑜靠近彼此接觸交談，陳彥瑜始明白被告與石佑翔指
        示之意義，再回頭向張榮泰偵查佐進行交易確認。此部
        分陳彥瑜、石佑翔所述，亦核與張榮泰偵查佐所述與監
        視器錄影畫面所示，石佑翔、被告向陳彥瑜揮手示意後
        ，被告仍跑向陳彥瑜位置，陳彥瑜於接近被告過程中，
        又回頭望向張榮泰偵查佐位置之動作相符，故上開陳彥
        瑜、石佑翔之證述內容，亦堪信與事實相符，足認被告
        確實知悉陳彥瑜係在進行交易毒品行為，而為使陳彥瑜
        順利完成交易始作出對陳彥瑜揮手、接觸交談之動作。
　　　⒋而證人即共同被告石佑翔雖於本院審理中具結證稱：在
        本案賣場裡面，我不知道被告跟陳彥瑜有接觸，被告只
        是平常就都跟我一起，被告下樓本來只是要去買早餐，
        被告是陪我去本案賣場，我記得陳彥瑜進去賣場就被抓
        ，我不記得在裡面跟陳彥瑜的接觸，我不知道被告在本
        案賣場裡面的動作是為什麼等語（訴緝卷第306至310頁
        ）。然查，其所述內容不僅與其於偵查中所述相異，亦
        與陳彥瑜所述不符，更對於本案賣場監視器錄影畫面所
        呈現之客觀事實空泛表達不記得、不知道等語，而有迴
        護被告行為之舉，其此部分所述，自難為有利於被告之
        認定，附此敘明。
　　㈥被告與陳彥瑜、石佑翔間成立共同正犯關係之認定
　　　⒈按共同正犯在客觀上透過分工參與實現犯罪結果之部分
        或階段行為，以共同支配犯罪「是否」或「如何」實現
        之目的，並因其主觀上具有支配如何實現之犯罪意思而
        受歸責，固不以實際參與犯罪構成要件行為或參與每一
        階段之犯罪行為為必要。僅參與事前之計劃、謀議而未
        實際參與犯罪（計劃主持人、組織者），或僅參與犯罪
        構成要件以外之行為（把風、接應），倘足以左右其他
        行為人是否或如何犯罪，而對於犯罪之實現具有功能上
        不可或缺之重要性者，與其他參與實行犯罪構成要件行
        為之人，同具有功能性的犯罪支配地位，而為共同正犯
        。又行為人主觀上明知他人犯罪，為使犯罪易於達成，
        而參與實行犯罪構成要件以外之行為，而無共同支配實
        現犯罪之意思者，始能論以幫助犯。
　　　⒉經查，依被告之犯罪情節以觀，被告與石佑翔先前往陳
        彥瑜所約定之交易地點即本案賣場，為陳彥瑜留意現場
        狀況是否適於進行交易，當石佑翔看見張榮泰偵查佐出
        現於現場時，便打電話告訴陳彥瑜得以開始進行交易，
        並與被告共同向陳彥瑜比劃手勢，指示張榮泰偵查佐的
        位置，陳彥瑜始前往與張榮泰偵查佐相見，而帶領張榮
        泰偵查佐前往毒品放置處拿取毒品咖啡包。則依被告客
        觀行為舉止，在於確保毒品交易之順利進行，當足以左
        右陳彥瑜完成其交付毒品咖啡包與收取現金之犯罪計畫
        ，而對於犯罪之實現具有功能上不可或缺之重要性，其
        所為自與實行犯罪構成要件行為之陳彥瑜、石佑翔，同
        具有功能性的犯罪支配地位。
　　　⒊被告上開所為固非販賣毒品之構成要件行為，然其主觀
        上既知悉案發當時陳彥瑜係前往本案賣場進行毒品交易
        ，且其與石佑翔先於陳彥瑜進入本案賣場、確認現場情
        況，並由被告具體指示陳彥瑜關於張榮泰偵查佐位置，
        目的均在於為陳彥瑜排除交易可能的障礙，確保交易順
        利進行，主觀上具有支配如何實現之犯罪意思，堪認其
        與陳彥瑜、石佑翔間具販賣毒品之犯意聯絡，而與陳彥
        瑜、石佑翔成立共同正犯關係。
　　㈦被告及辯護人所辯不可採之說明
　　　⒈被告雖辯稱當時懷疑張榮泰偵查佐是陳彥瑜之債主，然
        依其所述債主應係陳彥瑜欲迴避見面之人，於上開監視
        器影像與證人證述可知，被告向陳彥瑜指示張榮泰偵查
        佐之位置，係在積極促成陳彥瑜與張榮泰偵查佐相見，
        陳彥瑜與被告反覆確認後再走向張榮泰偵查佐進行交易
        對象之確認，過程和平無逃避、閃躲之舉，顯然與被告
        辯稱認為張榮泰偵查佐係債主身分等節相矛盾，是被告
        此部分所辯尚難憑採。
　　　⒉至於辯護人為被告辯稱證人陳彥瑜、石佑翔之指述乃共
        犯之自白，沒有補強等語，然上開監視器錄影畫面與證
        人張榮泰偵查佐所證述內容，均可補強陳彥瑜、石佑翔
        之供述，是辯護人此部分所辯亦非可採。而辯護人另為
        被告辯稱，另依本案被告與陳彥瑜、石佑翔在電梯內之
        監視器錄影畫面，可見被告沒有與陳彥瑜、石佑翔討論
        對話之情形（勘驗筆錄見訴緝卷第128至129頁，截圖照
        片見訴緝卷第137至145頁），然此部分僅可知被告與陳
        彥瑜、石佑翔未在電梯中交談，對於上開被告在本案賣
        場與石佑翔積極向陳彥瑜指示張榮泰偵查佐所在位置，
        且被告明知陳彥瑜係要進行第二級毒品交易等節並無影
        響，尚無從為有利於被告之認定。
　　㈧按販賣毒品罪，係以行為人主觀上有營利之意圖，客觀上
      將毒品價售或有償讓與他人為其構成要件，若行為人主觀
      上並無營利之意圖，即與販賣毒品罪之構成要件不相符合
      （最高法院102 年度台上字第2541號判決要旨參照）。查
      陳彥瑜販賣毒品咖啡包，係向偽裝購毒者之警員收受價金
      3,500元，而陳彥瑜於審理中自陳可從中獲取由毒品來源
      郭志瑋提供之金錢（訴字卷第230頁），足認被告陳彥瑜
      係為藉由販賣第二級毒品牟利，其主觀上具有營利之意圖
      甚明。而依卷內證據資料所示，固未見被告有朋分販賣毒
      品所得之計畫，然此部分仍不影響被告與陳彥瑜、石佑翔
      間就販賣毒品以營利之犯意聯絡與行為分擔，併此敘明。
　　㈨綜上，本案事證明確，被告上開犯行，已堪認定，應依法
      論科。
二、論罪科刑
　　㈠本案係由陳彥瑜在網路發布販毒消息，警方佯裝有購毒意
      願而與陳彥瑜聯繫毒品交易事宜，由陳彥瑜備妥毒品咖啡
      包，並出面收受價金、交付毒品咖啡包，而被告、石佑翔
      則於交易毒品時進行現場勘查、排除交易障礙，則被告、
      陳彥瑜、石佑翔在與警員進行交易之前，本即有販賣毒品
      之故意，本件應屬合法之「誘捕偵查」，而非「陷害教唆
      」。因此，陳彥瑜與警員談妥交易數量、價金及交易時地
      ，並前往約定地點進行面交，而由石佑翔、被告協助查看
      現場狀況，排除交易障礙，確保交易順利進行，自已著手
      實施販賣毒品之行為，雖警員自始無購毒之真意，然被告
      主觀上原有共同販賣毒品之意思，客觀上又已著手於犯罪
      行為之實行，是此部分被告所為，係犯毒品危害防制條例
      第4條第2、6項之販賣第二級毒品未遂罪。
　　㈡被告與陳彥瑜、石佑翔於販賣第二級毒品未遂行為前持有
      該毒品之低度行為，為販賣未遂之高度行為所吸收，不另
      論罪。被告與陳彥瑜、石佑翔間有犯意聯絡與行為分擔，
      應論以共同正犯。另公訴意旨就被告所犯，僅論以刑法第
      30條第1項、毒品危害防制條例第4條第6項、第2項之幫助
      販賣第二級毒品未遂罪，容有違誤，惟此部分社會基本事
      實同一，且本院已當庭告知被告法條及罪名（訴緝卷第30
      1頁），無礙其防禦權之行使，爰依刑事訴訟法第300條規
      定變更起訴法條。
　　㈢刑之減輕事由：
　　　⒈未遂減輕部分
　　　　被告雖已著手為販賣第二級毒品之實行，惟未生既遂之
        結果，為未遂犯，爰依刑法第25條第2項之規定，按既
        遂犯之刑減輕之。
　　　⒉供出毒品來源減輕部分
　　　　⑴按毒品危害防制條例第17條第1項規定：犯第4條至第8
          條、第10條或第11條之罪，供出毒品來源，因而查獲
          其他正犯或共犯者，減輕或免除其刑。此項規定旨在
          鼓勵被告供出其所涉案件查獲毒品之來源，以擴大落
          實毒品之追查，俾有效斷絕毒品之供給，以杜絕毒品
          泛濫。故所指「供出來源」，舉凡提供該毒品流通過
          程中，供給毒品嫌犯之具體資訊，而有助於毒品查緝
          ，遏止毒品氾濫者，應皆屬之。至所謂「因而查獲其
          他正犯與共犯」，則指有偵查犯罪職權之公務員依被
          告所提供毒品來源之具體相關資料，而查獲在該毒品
          流通過程中供給毒品之直接或間接前手而言，例如販
          賣或轉讓毒品予被告，或與被告共犯本案之正犯及共
          犯（教唆犯、幫助犯）皆屬之。又有無上述因而查獲
          其他正犯或共犯之事實，應由事實審法院本於其採證
          認事之職權，綜合卷內相關事證資料加以審酌認定，
          並不以被告所指毒品來源之正犯或共犯經起訴及判決
          有罪確定為必要，亦不可僅因該正犯或共犯經不起訴
          處分或判決無罪確定，即逕認並未查獲，因此不符上
          開減輕或免除其刑規定（最高法院107年度台上字第2
          787號判決意旨參照）。
　　　　⑵經本院函詢臺灣橋頭地方檢察署（下稱橋頭地檢）與
          高雄市政府警察局鳳山分局（下稱鳳山分局），檢警
          是否有因被告供述毒品來源，因而查獲其他正犯或共
          犯等情，橋頭地檢函覆以確因被告供述毒品而查獲郭
          志瑋偵辦中，及該函檢附之鳳山分局警員職務報告略
          以：被告遭查獲後，供述毒品來源郭志瑋在被告住處
          內，復由被告帶同警員前往其住處而見郭志瑋，郭志
          瑋並坦承毒品咖啡包係其所提供等語，有橋頭地檢及
          上開職務報告可佐（訴字卷第201至209頁）。則依本
          案偵查進度以觀，警員於逮捕被告時，尚不知郭志瑋
          之存在，係因被告供述始得知郭志瑋為毒品來源，嗣
          經警由被告帶同前往其住處，警員始查獲郭志瑋犯行
          ，就此足認檢警確有因被告供出其毒品來源而查獲郭
          志瑋，尚不因嗣後郭志瑋有無遭起訴、判決有罪與否
          而受影響，自應依毒品危害防制條例第17條第1項規
          定減輕其刑。
　　　⒊刑法第59條
　　　　⑴按刑之量定，為求個案裁判之妥當性，法律固賦予法
          院裁量權，但此項裁量權之行使，除應依刑法第57條
          之規定，審酌行為人及其行為等一切情狀，為整體之
          評價，並應顧及比例原則與平等原則，使罪刑均衡，
          輕重得宜，以契合社會之法律感情。刑法第59條規定
          犯罪之情狀可憫恕者，得酌量減輕其刑，其所謂「犯
          罪之情狀」，與同法第57條規定科刑時應審酌之一切
          情狀，並非有截然不同之領域，於裁判上酌減其刑時
          ，應就包括刑法第57條所列舉之10款事項等犯罪一切
          情狀，予以全盤考量，審酌其犯罪有無可憫恕之事由
          ，如有無特殊之原因與環境，在客觀上足以引起一般
          同情，以及宣告法定最低度刑，是否猶嫌過重等，以
          為判斷。
　　　　⑵本案被告雖有事實欄所示共同販賣第二級毒品未遂罪
          之犯行，惟毒品危害防制條例第4條第2項之規範，並
          不論行為人販賣毒品之動機、犯罪情節之輕重，或危
          害社會程度等情節差異，最輕本刑一律為10年以上，
          罪責甚重，而被告共同販賣第二級毒品未遂之行為，
          係戕害國民健康，助長他人施用毒品惡習之行為，雖
          屬不該，然衡以其與陳彥瑜、石佑翔共同販售之價值
          為3,500元，共計10包毒品咖啡包，價額雖非極低，
          然販賣第二級毒品之數量尚非甚多，是其販賣第二級
          毒品未遂之惡性，顯難與大量販賣之大盤毒梟相互比
          擬，危害社會之程度業有顯著差異，且被告於本案犯
          行中所分工之角色，僅在於為陳彥瑜排除交易障礙，
          指示陳彥瑜關於張榮泰偵查佐之位置，使毒品交易順
          利進行，其犯罪參與程度顯屬輕微。本院縱使對被告
          依未遂犯、供出毒品來源等規定減輕其刑，最輕之處
          斷刑仍為1年8月，而該刑度以被告之犯罪情節判斷，
          顯難謂符合罪刑相當性及比例原則，另依國民生活經
          驗法則判斷，亦當足以引起一般人之同情，而認有堪
          予憫恕之處，故本院就被告共同販賣第二級毒品未遂
          罪，再依刑法第59條規定酌減其刑。
　　　⒋綜上，被告有前述3項減輕事由（未遂、供出毒品來源、
        刑法第59條）之適用，爰依刑法第70條規定遞減其刑。
　　㈣爰審酌被告不思守法自制，竟為獲取不法利益，鋌而走險
      共同販賣第二級毒品予他人，幸因檢警實施誘捕偵查逮捕
      被告致其等未遂，及時阻止毒品流通散布，被告所為危害
      社會治安及國民健康甚鉅，實應予非難。衡以被告共同販
      毒未遂，預計販賣之毒品咖啡包數量為10包，金額為3,50
      0元，而本案分別由陳彥瑜居於接洽購毒者並出面交易之
      地位，石佑翔、被告則居於排除交易障礙、確保毒品交易
      順利完成之地位，就被告犯罪行為參與程度亦應作為其量
      刑之參考。酌以被告否認犯行之犯後態度，及被告曾經法
      院論罪科刑之素行，有臺灣高等法院被告前案紀錄表可佐
      （訴緝卷第290至291頁）。復衡以被告自陳國中畢業，從
      事鷹架、板模、水泥等工作，領取日薪約1,100至1,200元
      ，月收入約3萬元，與胞兄、母親同住，未婚無子，無需
      要扶養之人（訴緝卷第322頁）等一切情狀，量處如主文
      所示之刑。
三、沒收
　　㈠按犯罪所得，屬於犯罪行為人者，沒收之；前二項之沒收
      ，於全部或一部不能沒收或不宜執行沒收時，追徵其價額
      ，刑法第38條之1第1項前段、第3項定有明文。本案因購
      毒者係警員進行誘捕偵查，在陳彥瑜交付毒品、收取價金
      時即遭查獲，故被告尚無犯罪所得，自無庸宣告沒收。
　　㈡扣案如附表編號1所示之物，係被告共同販賣第二級毒品未
      遂所持有之毒品咖啡包，自應依毒品危害防制條例第18條
      第1項規定於被告罪刑項下宣告沒收銷燬。而上開毒品咖
      啡包包裝袋其上殘留微量毒品難以析離且無析離實益，自
      應與毒品整體同視，一併宣告沒收銷燬，至送驗耗損部分
      之毒品既已滅失，爰不另宣告沒收銷燬。
　　㈢按除有其他特別規定者外，犯罪工具物必須屬於被告所有
      ，或被告有事實上之處分權時，始得在該被告罪刑項下諭
      知沒收；至於非所有權人，又無共同處分權之共同正犯，
      自無庸在其罪刑項下諭知沒收（最高法院107年度台上字
      第1109號、第2697號判決意旨可參）。扣案如附表編號2
      、3所示之物分別為陳彥瑜、石佑翔所有，業經本院以110
      年度訴字第189號判決宣告沒收確定，至於扣案被告所有
      如附表編號4所示之物，與附表編號5所示之物，依卷內事
      證尚難認與被告本案販賣毒品犯行有何關聯，爰均不於本
      判決宣告沒收，併此敘明。
據上論斷，應依刑事訴訟法第299條第1項前段，判決如主文。
本案經檢察官鍾岳璁提起公訴，檢察官陳登燦、鍾葦怡到庭執行
職務。
中　　華　　民　　國　　111 　年　　11　　月　　 2　　日
             刑事第一庭    審判長法  官  楊智守
                                 法  官  陳狄建
                                 法　官  林筠
以上正本證明與原本無異。
如不服本判決應於收受判決後20日內向本院提出上訴書狀，並應
敘述具體理由。其未敘述上訴理由者，應於上訴期間屆滿後20日
內向本院補提理由書（均須按他造當事人之人數附繕本）「切勿
逕送上級法院」。
中　　華　　民　　國　　111 　年　　11　　月　　2 　　日
                                 書記官  許琇淳
附錄論罪科刑法條：
毒品危害防制條例第4條
製造、運輸、販賣第一級毒品者，處死刑或無期徒刑；處無期徒
刑者，得併科新臺幣三千萬元以下罰金。
製造、運輸、販賣第二級毒品者，處無期徒刑或十年以上有期徒
刑，得併科新臺幣一千五百萬元以下罰金。
製造、運輸、販賣第三級毒品者，處七年以上有期徒刑，得併科
新臺幣一千萬元以下罰金。
製造、運輸、販賣第四級毒品者，處五年以上十二年以下有期徒
刑，得併科新臺幣五百萬元以下罰金。
製造、運輸、販賣專供製造或施用毒品之器具者，處一年以上七
年以下有期徒刑，得併科新臺幣一百五十萬元以下罰金。
前五項之未遂犯罰之。
附表
編號 物品名稱及數量 備註 1 毒品咖啡包10包（均含DIABLO字樣之包裝袋） 10包抽2包，檢出MPHP成分。（見偵卷第95頁高雄市立凱旋醫院110年3月11日高市凱醫驗字第67227號濫用藥物成品檢驗鑑定書） 2 OPPO行動電話1支（IMEI：000000000000000號） 被告陳彥瑜所有，用於本案犯行，業經本院判決宣告沒收確定。 3 IPHONE行動電話1支（IMEI：000000000000000號） 被告石佑翔所有，用於本案犯行，業經本院判決宣告沒收確定。 4 IPHONE行動電話1支（IMEI：000000000000000號） 楊炳淯所有，無證據證明與本案犯行有關。 5 咖啡包殘渣袋5包（含BAPE、HERMES字樣包裝袋各1 包、AAPE字樣包裝袋3包） 無證據證明與本案犯行有關。扣案物品目錄表記載為郭志瑋、楊炳淯所有（警卷第108頁），扣押物品清單中記載為陳彥瑜所有（偵卷第69頁，訴字卷第35頁）